【裁判字號】    95,訴,1066
【裁判日期】    950811
【裁判案由】    詐欺
【裁判全文】
臺灣臺北地方法院刑事判決              95年度訴字第1066號
公  訴  人  臺灣臺北地方法院檢察署檢察官
被      告  乙○○原名蘇健和.
上列被告因詐欺案件，經檢察官聲請簡易判決處刑（九十五年度
調偵緝字第七七號），本院認不宜以簡易判決處刑，改依通常程
序審理，被告於準備程序進行中就被訴事實為有罪之陳述，經合
議庭裁定改行簡式審判程序，判決如下：
    主  文
乙○○共同行使偽造私文書，足以生損害於他人，處有期徒刑肆
月，如易科罰金，以銀元佰元即新臺幣玖佰元折算壹日。緩刑
貳年。如附表所示偽造之印章及印文均沒收。
    事  實
一、乙○○（原名蘇健和，民國九十四年四月十二日改名）明知
    車號Ｇ６—６５２號營業用小客車，係宏偉交通有限公司（
    下稱宏偉公司）所有，惟因經濟困窘，竟與真實姓名年籍不
    詳自稱「穆立明」之成年男子（另案偵查）共同基於行使偽
    造私文書意圖為自己不法所有之犯意聯絡，先由「穆立明」
    於不詳時、地冒用宏偉公司名義，填具「臺北市計程車客運
    業駕駛人自備車輛參與經營契約書」，並持其偽造之「宏偉
    交通公司」、負責人「邱金條」及「臺北市計程車駕駛職業
    工會認證章」等印章，於上開契約書偽蓋印文（偽造之印文
    數量詳如附表編號二所示），表示該車係乙○○所有，僅靠
    行登記於宏偉公司名下，而偽造該紙契約書私文書，足以生
    損害於宏偉公司、邱金條及臺北市計程車駕駛職業工會。再
    由「穆立明」於不詳時間在臺北縣汐止市○○路附近某處，
    將該紙契約書交由乙○○於九十二年三月二十七日持向臺北
    市○○區○○街一七巷七號二樓之「宏帝當鋪」（九十四年
    間變更登記為「渣打當鋪」）店長甲○○行使，佯稱其係該
    車實際所有人，要求以該車質借新臺幣（下同）二十萬元，
    致甲○○陷於錯誤而同意貸款，並將二十萬元交由乙○○收
    受後，乙○○與「穆立明」旋朋分花用，乙○○並於同年月
    三十日以驗車為由，將該車駛離，不知去向。嗣甲○○發覺
    有異，經查證後始知受騙。
二、案經甲○○訴請臺灣臺北地方法院檢察署檢察官偵查後聲請
    簡易判決處刑，本院認不宜以簡易判決處刑，改依通常程序
    審理，乙○○於準備程序進行中就被訴事實為有罪之陳述，
    經合議庭裁定改行簡式審判程序。
    理  由
一、前揭事實，業據被告乙○○於偵查及本院審理時坦承不諱（
    見偵緝卷第二六至二八頁、本院九十五年七月二十四日審判
    筆錄），核與告訴人甲○○指訴及證人徐鴻光證述情節相符
    （見偵卷第五八頁、偵緝卷第二七、二八頁），並有臺北市
    計程車客運業駕駛人自備車輛參與經營契約書、本票、動產
    讓渡書及行車執照附卷可稽（見偵卷第二六至三０頁、第三
    三、三五頁、調偵緝卷第二頁）。本件事證明確，被告犯行
    洵堪認定，應予依法論科。
二、查被告行為後，刑法業於九十四年二月二日修正公布，九十
    五年七月一日起施行。按行為後法律有變更者，適用行為時
    之法律，但行為後之法律有利於行為人者，適用最有利於行
    為人之法律，修正後刑法第二條第一項定有明文。此條規定
    係規範行為後法律變更所生新舊法律比較適用之準據法，本
    身尚無新舊法比較之問題，於新法施行後，應一律適用新法
    第二條第一項之規定，為「從舊從輕」之比較。而本次法律
    變更，比較時應就罪刑有關之共犯、未遂犯、想像競合犯、
    牽連犯、連續犯、結合犯，以及累犯加重、自首減輕暨其他
    法定加減原因（如身分加減）與加減例等一切情形，綜其全
    部罪刑之結果而為比較（最高法院九十五年五月二十三日九
    十五年度第八次刑事庭會議決議參照）。經查：
  (一)刑法第三百三十九條第一項關於詐欺取財罪之規定，法定刑
    為「五年以下有期徒刑、拘役或科或併科一千元以下罰金」
    ，就罰金部分，依修正後刑法施行法第一條之一：「中華民
    國九十四年一月七日刑法修正施行後，刑法分則編所定罰金
    之貨幣單位為新臺幣。九十四年一月七日刑法修正時，刑法
    分則編未修正之條文定有罰金者，自九十四年一月七日刑法
    修正施行後，就其所定數額提高為三十倍。但七十二年六月
    二十六日至九十四年一月七日新增或修正之條文，就其所定
    數額提高為三倍」，及修正後刑法第三十三條第五款將罰金
    刑定為「新臺幣一千元以上，以百元計算之」等規定，則修
    正後刑法三百三十九條第一項詐欺取財罪所得科處之罰金刑
    最高為新臺幣三萬元，最低為新臺幣一千元，惟依被告行為
    時之刑罰法律，即罰金罰鍰提高標準條例第一條前段規定之
    提高倍數十倍及修正前刑法第三十三條第五款規定之罰金最
    低額一元計算，前開詐欺取財罪之罰金刑最高為銀元一萬元
    ，最低為銀元一元，換算為新臺幣後，最高額雖與新法同為
    新臺幣三萬元，惟最低額僅新臺幣三元。比較修正前、後之
    刑罰法律，自以行為時即修正前之法律較有利於被告。
  (二)刑法第五十五條關於牽連犯之規定業經刪除，則被告所犯各
    罪，應予分論併罰。比較新、舊法結果，適用被告行為時之
    法律即修正前刑法第五十五條牽連犯之規定，較有利於被告
    。
  (三)刑法第四十一條第一項前段關於易科罰金之規定，新法修正
    為「犯最重本刑為五年以下有期徒刑以下之刑之罪，而受六
    個月以下有期徒刑或拘役之宣告者，得以新臺幣一千元、二
    千元或三千元折算一日，易科罰金」，惟依被告行為時之刑
    罰法律，即修正前刑法第四十一條第一項前段：「犯最重本
    刑為五年以下有期徒刑以下之刑之罪，而受六個月以下有期
    徒刑或拘役之宣告，因身體、教育、職業、家庭之關係或其
    他正當事由，執行顯有困難者，得以一元以上三元以下折算
    一日，易科罰金」，暨罰金罰鍰提高標準條例第二條：「依
    刑法第四十一條易科罰金者，均就其原定數額提高為一百倍
    折算一日；法律所定罰金數額未依本條例提高倍數，或其處
    罰法條無罰金刑之規定者，亦同」等規定，易科罰金之折算
    標準最高為銀元三百元，最低為銀元一百元，換算為新臺幣
    後，最高為新臺幣九百元，最低為新臺幣三百元。比較修正
    前、後關於易科罰金折算標準之刑罰法律，適用行為時即修
    正前之法律，對被告較為有利。
  (四)綜上法律修正前、後之比較，揆諸前揭最高法院決議及修正
    後刑法第二條第一項所定之「從舊從輕」原則，適用被告行
    為時即修正前之法律，對被告較為有利，自應適用修正前刑
    法及罰金罰鍰提高標準條例等相關規定。
三、核被告所為，係犯行為時即修正前刑法第三百三十九條第一
    項之詐欺取財、刑法第二百十六條、第二百十條之行使偽造
    私文書罪。其偽造印章及印文，係偽造私文書之部分行為，
    偽造私文書之低度行為，又為行使偽造私文書之高度行為所
    吸收，不另論罪。其與「穆立明」間就前揭犯行有犯意聯絡
    及行為分擔，為共同正犯。又其行使偽造私文書之目的，在
    詐取財物，所犯上開二罪間有方法結果之牽連關係，依修正
    前同法第五十五條之規定，應從一重之行使偽造私文書罪論
    處。公訴人起訴事實雖未敘及被告與「穆立明」共同偽造「
    臺北市計程車駕駛職業工會認證章」及印文，足以生損害於
    臺北市計程車駕駛職業工會之犯行，然此部分事實與本案起
    訴經論罪部分，係實質上一罪關係，為起訴效力之所及，本
    院自得併予審究。爰審酌被告因經濟困窘，鋌而走險，持偽
    造之文件向當鋪業者詐取借款，危害他人之財產權益，然犯
    罪所得尚非至鉅，且已與「渣打當鋪」達成和解（見調參卷
    第二頁之臺北市中正區調解委員會調解書），告訴人甲○○
    於本院審理時亦陳稱：被告有依調解內容履行，且被告當時
    係受「穆立明」慫恿，被告亦為受害者，伊願原諒被告等語
    （見本院九十五年七月二十四日準備程序筆錄第二頁），被
    告犯後復坦承犯行，知所悔悟，態度良好等一切情狀，量處
    如主文所示之刑，並諭知易科罰金之折算標準。
四、末按修正後刑法施行後，緩刑之宣告，應適用新法第七十四
    條之規定（前開最高法院刑事庭會議決議參照）。查被告前
    未曾受有期徒刑以上刑之宣告，此有卷附臺灣高等法院被告
    前案紀錄表可按（見本院卷），其因一時貪欲，短於思慮，
    偶罹刑典，經此罪刑之宣告後，當知所警惕，信無再犯之虞
    ，本院認所宣告之刑以暫不執行為適當，爰併宣告緩刑二年
    ，以啟自新。
五、如附表所示偽造之印章及印文，雖未扣案，惟不能證明業已
    滅失，不問屬於犯人與否，均應依刑法第二百十九條規定宣
    告沒收。
據上論斷，應依刑事訴訟法第四百五十二條、第二百七十三條之
一第一項、第二百九十九條第一項前段，刑法第二條第一項、第
二百十六條、第二百十條、修正前刑法第二十八條、第三百三十
九條第一項、第五十五條、第四十一條第一項前段、刑法第七十
四條第一款、第二百十九條，罰金罰鍰提高標準條例第一條前段
、修正前罰金罰鍰提高標準條例第二條，現行法規所定貨幣單位
折算新臺幣條例第二條，判決如主文。
本案經檢察官孟令士到庭執行職務
中    華    民    國    95    年    8     月    11    日
                  刑事第八庭法  官  陳芃宇
以上正本證明與原本無異。
如不服本判決，應於判決送達後10日內，向本院提出上訴狀。
                            書記官  周小玲
中    華    民    國    95    年    8     月    15    日
附表：沒收物品一覽表
┌───┬────────────────────────────────────┐
│編  號│    沒    收    之    物    品    名    稱    及    數    量            │
├───┼────────────────────────────────────┤
│  一  │偽造之「宏偉交通公司」、「邱金條」及「臺北市計程車駕駛職業工會認證章」等│
│      │印章各壹枚                                                              │
├───┼────────────────────────────────────┤
│  二  │偽造之印文                                                              │
│      ├──────┬───────────────────────┬─────┤
│      │印 文 名 稱 │      印        文        位        置        │  數  量  │
│      ├──────┼───────────────────────┼─────┤
│      │宏偉交通公司│臺北市計程車客運業駕駛人自備車輛參與經營契約書│ 印文伍枚 │
│      ├──────┼───────────────────────┼─────┤
│      │邱金條      │                    同上                      │ 印文壹枚 │
│      ├──────┼───────────────────────┼─────┤
│      │臺北市計程車│                                              │          │
│      │駕駛職業工會│                    同上                      │ 印文壹枚 │
│      │認證章      │                                              │          │
└───┴──────┴───────────────────────┴─────┘
附錄本案論罪科刑法條全文：
中華民國刑法第216條
(行使偽造變造或登載不實之文書罪)
行使第 210 條至第 215 條之文書者，依偽造、變造文書或登載
不實事項或使登載不實事項之規定處斷。
中華民國刑法第210條
(偽造變造私文書罪)
偽造、變造私文書，足以生損害於公眾或他人者，處 5 年以下有
期徒刑。
中華民國刑法第339條
（普通詐欺罪）
意圖為自己或第三人不法之所有，以詐術使人將本人或第三人之
物交付者，處5年以下有期徒刑、拘役或科或併科1千元以下罰金
。
以前項方法得財產上不法之利益或使第三人得之者，亦同。
前二項之未遂犯罰之。


司法院資訊處製作；財團法人民間司法改革基金會備份。
